【裁判字號】    90,台非,389
【裁判日期】    901128
【裁判案由】    因被告過失傷害案件
【裁判全文】
最高法院刑事判決                                  九十年度台非字第三八九號
    上  訴  人  最高法院檢察署檢察總長
    被      告  甲○○
右上訴人因被告過失傷害案件，對於台灣高雄地方法院中華民國九十年五月十一日第
一審確定判決（九十年度交易字第一三六號，起訴案號：台灣高雄地方法院檢察署九
十年度偵字第二一八八號），認為部分違法，提起非常上訴，本院判決如左：
    主  文
原判決關於諭知過失傷害部分不受理之違背法令部分撤銷。
    理  由
非常上訴理由稱：「按判決不適用法則或適用法則不當者，為違背法令，刑事訴訟法
第三百七十八條定有明文。按撤回告訴為一種訴訟上行為，核與和解為私法上之契約
行為者有別。故告訴乃論之罪，縱經當事人私行和解，願撤回其告訴，但如未經告訴
人依刑事訴訟法第二百三十八條第一項規定，在第一審辯論終結前，向該第一審法院
以書狀或言詞表示撤回告訴之意思，仍不生撤回告訴之效力。本件告訴人與被告雖於
法院審理中達成民事和解，惟告訴人並未以書狀或言詞向法院為撤回告訴之意思表示
，自不生撤回告訴之效力，原審逕依卷附和解書有「告訴人不得再行追訴」之記載，
而認告訴人已撤回告訴，遽為不受理之判決，應有適用法則不當之違法。案經確定，
爰依刑事訴訟法第四百四十一條、第四百四十三條提起非常上訴，以資糾正」等語。
本院按撤回告訴為一種訴訟上行為，核與和解為私法上之契約行為者有別。故告訴乃
論之罪，縱經當事人私行和解，願撤回其告訴，但該告訴人嗣未依刑事訴訟法第二百
三十八條第一項之規定，在第一審辯論終結前，向該第一審法院以書狀或言詞表示撤
回告訴之意思，仍不生撤回告訴之效力。查本件告訴人與被告雖於原法院審理中達成
民事和解，惟告訴人並未以書狀或言詞向法院為撤回告訴之意思表示，有原審民國九
十年度交易字第一三六號卷可按，自不生撤回告訴之效力，原審逕依卷附和解書有「
告訴人不得再行追訴」之記載，而認告訴人已撤回告訴，遽就過失傷害部分諭知不受
理，依前開說明，自有適用法則不當之違背法令，案經確定，非常上訴意旨執以指摘
，洵有理由，惟原審關於過失傷害部分之判決，尚非不利於被告，本院僅將其關於諭
知該部分不受理之違背法令部分撤銷，以資糾正。
據上論結，應依刑事訴訟法第四百四十七條第一項第一款前段，判決如主文。
中      華      民      國     九十     年     十一     月    二十八    日
                              最高法院刑事第十一庭
                                  審判長法官  林  增  福
                                        法官  邵  燕  玲
                                        法官  吳  昆  仁
                                        法官  陳  世  雄
                                        法官  惠  光  霞
      右正本證明與原本無異
                                              書  記  官
中      華      民      國     九十     年     十二     月      五      日


司法院資訊處製作；財團法人民間司法改革基金會備份。
